【裁判字號】    89,上易,153
【裁判日期】    890201
【裁判案由】    違反商標法
【裁判全文】
臺灣高等法院刑事判決                            八十九年度上易字第一五三號
    上訴人  臺灣臺北地方法院檢察署檢察官
    被  告  甲 ○ ○
右列上訴人因被告違反著作權法案件，不服台灣台北地方法院八十八年度易字第二五
九二號，中華民國八十八年十一月十日第一審判決（起訴案號：台灣台北地方法院檢
察署八十八年度偵字第一二八四八號）提起上訴，本院判決如左：
    主    文
上訴駁回。
    理    由
一、公訴意旨略以：甲○○自民國（下同）八十七年（起訴書誤載為八十六年）十一
    月間某日起，在台北市○○路一一九巷三十之八受僱於乙○○所經營之名逸服飾
    店為店員，明知如附表一所示商標圖樣，係瑞士商倩妮股份有限公司（下稱倩妮
    公司）享有商標專用權之商標，專用於各種衣服商品上，專用期間自八十三年三
    月一日至九十七年三月三十一日止，竟與乙○○基於共同犯意聯絡，意圖販賣而
    在該店內陳列仿冒有該商標之女裙及圍巾，於八十八年五月二十八日為警查獲，
    因認被告甲○○共同涉有商標法第六十三條罪嫌云云。
二、按犯罪事實應依證據認定之，無證據不得推定其犯罪事實；又不能證明被告犯罪
    者，應諭知無罪之判決，刑事訴訟法第一百五十四條、第三百零一條第一項前段
    分別定有明文。又刑事訴訟上證明之資料，無論其為直接證據或間接證據，均須
    達於通常一般之人均不致於有所懷疑，而得確信其為真實之程度，始得據為有罪
    之認定，若其關於被告是否犯罪之證明未能達此程度，而有合理性懷疑之存在，
    致使無從形成有罪之確信，根據罪證有疑，利於被告之證據法則，即不得遽為不
    利被告之認定；其以情況證據（即間接證據）斷罪時，尤須基於該證據在直接關
    係上所可證明之他項情況事實，本乎推理作用足以確證被告有罪，方為合法，不
    得徒憑主觀上之推想，將一般經驗上有利被告之其他合理情況逕予排除，最高法
    院七十六年度台上字第四九八六號、三十二年度上字第六七號分別著有判例。
三、本件公訴意旨認被告甲○○共同涉有違反商標法犯行，無非以告代理人丙○○之
    指訴及卷附之商標註冊證及如附表一所示之物可資佐証為其論據。訊據被告甲○
    ○則堅決否認其確明知查獲之衣物係仿冒自倩妮公司商標之物，辯稱：扣案之衣
    物係其於八十七年十月間受僱於該服飾店之前即已進貨販賣，該批衣物均放置在
    同一籃子內，堆置在店門口旁邊供販售之用，並非該店之主要出售物品，平時店
    內衣物均係由老板娘及另一店員輪流所購入再擺置於人店中供販賣，店內所販入
    之衣物是否為仿冒他人商標之衣物，其均無法知悉，且平日該店亦係由其與老闆
    娘及另一店員輪流看店，查獲當日適由其一人在場，致遭移送，其實不知該衣物
    為仿冒品等語。
四、經查：
(一)本件被告甲○○固有於八十八年五月二十八日為警查獲其受僱之名逸服飾店內販
    賣仿冒倩妮公司商標之服飾等情，然依現場查扣前開仿冒倩妮公司商標服飾時所
    拍攝之照片所示，該批仿冒之服飾係裝於塑膠製藍子中，堆放在店門前右側販售
    ，並非懸掛於店內醒目位置擺設，有照片三幀在卷可按，而該批衣物係被告甲○
    ○受僱於名逸服飾店之前，即由該店販入擺置在店中供出售等情，亦經被告陳明
    在卷，而名逸服飾店之衣物，均係由老闆娘即已確定被告乙○○之妻及另一店員
    陳智慧前往韓國所採購等情，亦經被告甲○○及乙○○供明在卷，參以被告僅係
    受僱為店員，並未負責採購服飾供販售之用，其對進入該店受僱前店內所有已供
    售之衣物，自難期其應先知悉何者為仿冒他人商標之服飾，何者為合法之衣物，
    況告訴代理人丙○○於偵訊中亦陳稱：「（問：你們的仿冒品在何處查扣的？）
    、是在他店門口的地下擺了一籃的仿冒品，這一藍是最靠近路邊，．．．他們屋
    裏掛的沒有仿冒品，只有外面這一籃是仿冒品。」等語（見偵卷第三十三頁）；
    嗣於原審復表示：「甲○○應沒有責任，他只是個店員，．．．現場甲○○對貨
    品並不瞭解，她不知是仿冒品」等語（見原審第三十二頁），足認被告甲○○主
    觀上並不知前開查扣之服飾係仿冒他人商標之物，洵灼然明甚，所為不足該當於
    商標法第六十三條規定，自難以該罪相繩。
五、綜上所論，足徵被告甲○○所辯尚堪採信，此外，復查無其他積極事證足資證明
    被告確有公訴意旨所指違反商標法犯行，其犯罪自屬不能證明，原審綜理全案調
    查証據所得及辯論要旨，據而為被告無罪之諭知，依法洵無不合，檢察官上訴意
    旨，猶執陳詞認被告涉犯違反商標法犯行，據以指摘原判決失當，要無理由，應
    駁回其上訴。
六、據上論斷，應依刑事訴訟法第三百六十八條，判決如主文。
本案經檢察官蔡薰慧到庭執行職務。
中    華    民    國    八十九    年       二       月        一        日
                          臺灣高等法院刑事第十六庭
                              審判長法  官  許  增  男
                                    法  官  蔡  彩  貞
                                    法  官  黃  鴻  昌
右正本證明與原本無異。
不得上訴。
                                    書記官  黃  千  鶴
中    華    民    國    八十九    年       二       月        八        日
 附 表 一：
  名稱          數量
  女裙          十八件
  圍巾          十八條
 附 表 二：
  註冊號數              商標圖樣      類別    專用商品    專用期間
  第00000000號                四十    各種衣服    自83.03.01.起
                                                          延展至97.03.31.


司法院資訊處製作；財團法人民間司法改革基金會備份。
